【裁判字號】    92,上易,748
【裁判日期】    920512
【裁判案由】    違反專利法
【裁判全文】
臺灣高等法院臺中分院刑事判決                  九十二年度上易字第七四八號
    上  訴  人  臺灣臺中地方法院檢察署檢察官
    上  訴人即
    自  訴  人  德保有限公司  設台中市○○路○段二八三號
    代  表  人  甲○○
    被      告  丁○○○股份有限公司  設台中縣大里市○○路三三七號
    兼右代表人  乙○○
    被      告  丙○○
                庚○○
    右一  被告
    選任辯護人  王俊凱律師
    被      告  己○○
                戊○○
                辛○○
右上訴人等，因自訴人自訴被告等違反專利法案件，不服臺灣臺中地方法院九十年度
自字第六一七號中華民國九十二年二月二十七日第一審判決，提起上訴，本院判決如
左：
    主      文
原判決除丁○○○股份有限公司部分外，其餘部分均撤銷。
乙○○、丙○○、庚○○、己○○、戊○○、辛○○均免訴。
其餘部分（即丁○○○股份有限公司部分），上訴駁回。
    理      由
一、本件自訴人之自訴意旨，如附件自訴狀影本所載。
二、按法人為刑事被告，除有明文規定外，在實體上不認其有犯罪能力，在程序上不
    認其有當事人能力，故以法人為被告而起訴，即屬違背規定，應為不受理之判決
    ，此於最高法院著有五十四年台上字第一八九四號著有判例。又犯罪後之法律已
    廢止其刑罰者，應諭知免訴之判決，刑事訴訟法第三百零二條第四款亦定有明文
    。依據同法第三百四十三條、第三百零七條之規定，上開不受理及免訴之判決，
    並可不經言詞辯論為之。
三、查本案被告丁○○○股份有限公司，係公司組織之法人，並非自然人，而自訴人
    自訴上開公司之犯罪行為，法律上又無對於法人處罰之特別規定，在程序法上自
    亦無當事人能力，自訴人對之提起自訴，即有未合。依據上開說明，自訴人自訴
    被告丁○○○股份有限公司部分，應為自訴不受理之判決，並得不經言詞辯論為
    之。
四、再本案自訴人自訴被告乙○○、丙○○、庚○○、己○○、戊○○、辛○○等人
    觸犯專利法第一百二十五條及第一百二十八條之罪，惟查專利法業經立法院修正
    通過，原專利法第一百二十五條「未經新型專利權人同意製造該物品，致侵害其
    專利權者，處二年以下有期徒刑、拘役、或科或併科新台幣十五萬元以下罰金」
    、及同法第一百二十八條「明知為未經新型專利權人同意所製造之物品而販賣，
    或意圖販賣而陳列，或意圖販賣而自國外進口者，處六月以下有期徒刑、拘役、
    或科或併科新台幣三萬元以下罰金」之規定，業經刪除而廢止，並經總統於民國
    九十二年二月六日公布，於同年月八日生效。行政院並依同法第一百三十八條之
    規定，於九十二年三月三十一日以院臺經字第○九二○○一六七一九號令，就上
    開廢除之法律，定其施行日期為九十二年三月三十一日。本案自訴人自訴被告乙○○、丙○○、庚○○、己○○、戊○○、辛○○等人觸犯之法律，既已廢止其
    刑罰，則依據上開說明，此部分自訴即應諭知免訴之判決，並得不經言詞辯論為
    之。
五、又本案原審之判決日期係九十二年二月二十七日，此時專利法第一百二十五條及
    第一百二十八條之處罰規定，雖經立法院修正通過刪除，惟新修正之專利法第一
    百三十八條則規定其施行日期應由行政院定之。是原專利法第一百二十五條及第
    一百二十八條之處罰規定縱經立法院修正通過刪除，但在未至行政院所訂定之施
    行日期之前，尚難認定上開刑罰已經廢除。而行政院係於九十二年三月三十一日
    以院臺經字第○九二○○一六七一九號令，就上開廢除之法律，定其施行日期為
    九十二年三月三十一日，其說明有如前述。是在本案原審判決時，尚難認定專利
    法第一百二十五條及第一百二十八條之刑罰規定已經廢除。原審未察，於九十二
    年二月二十七日即就自訴人自訴被告乙○○、丙○○、庚○○、己○○、戊○○
    、辛○○等人觸犯專利法第一百二十五條及第一百二十八條之罪之部分，以犯罪
    後之法律已廢止其刑罰為理由，而諭知免訴之判決，自有未合。雖在公訴人及自
    訴人上訴後，行政院已於九十二年三月三十一日以院臺經字第○九二○○一六七
    一九號令，就上開廢除之法律，定其施行日期為九十二年三月三十一日。惟刑事
    訴訟法既無如民事訴訟法第四百四十九條第二項定有：「原判決依其理由雖屬不
    當，而依其他理由認為正當者，應以上訴為無理由」之規定，則本案公訴人與自
    訴人上訴指謫原審判決被告乙○○、丙○○、庚○○、己○○、戊○○、辛○○
    等人免訴不當，此部分之上訴即應認為有理由，自應由本院將原審判決關於被告
    乙○○、丙○○、庚○○、己○○、戊○○、辛○○等人部分，均予以撤銷，並
    依據上開說明，為被告乙○○、丙○○、庚○○、己○○、戊○○、辛○○均免
    訴之判決，且依據刑事訴訟法第三百六十四條、第三百四十三條、第三百零七條
    之規定，不經言詞辯論為之。
六、至於被告丁○○○股份有限公司部分，原審判決以其係公司組織之法人，並非自
    然人，而自訴人自訴上開公司之犯罪行為，法律上又無對於法人處罰之特別規定
    ，在程序法上自亦無當事人能力，乃依據刑事訴訟法第三百四十三條、第三百零
    三條第一款、第三百零七條之規定，就自訴人自訴被告丁○○○股份有限公司部
    分，不經言詞辯論而為自訴不受理之判決，核無不合。自訴人就此部分，亦未敘
    明不服原審判決之理由，此部分上訴核無理由，應駁回自訴人此部分之上訴，並
    依據刑事訴訟法第三百七十二條之規定，不經言詞辯論為之。
七、據上論斷斷，應依刑事訴訟法第三百六十八條、第三百六十九條第一項前段、第
    三百六十四條、第三百七十二條、第三百四十三條、第三百零二條第四款、第三
    百零七條，判決如主文。
中      華      民      國      九十二  年  五      月      十二    日
                                臺灣高等法院臺中分院刑事第三庭
                                      審判長法  官  陳  朱  貴
                                            法  官  胡  忠  文
                                            法  官  廖  柏  基
右正本證明與原本無異。
不得上訴。
                                            書記官  詹  錫  朋
中      華      民      國      九十二  年      五      月      十三    日
                                                                        Ａ


司法院資訊處製作；財團法人民間司法改革基金會備份。
